臺灣臺北地方法院小額民事判決
                                   111年度店小字第791號
原      告  段宗聖  

訴訟代理人  石生莹    住○○市○○區○○街000巷0弄0號4樓被    
  告  高嘉穗    住○○市○○區○○○路○段000巷0號



上列當事人間請求給付違約金事件，本院於民國111年10月6日言
詞辯論終結，判決如下：
    主     文
原告之訴及假執行之聲請均駁回。
訴訟費用由原告負擔。
　　事實及理由
壹、程序事項
    按關於請求給付金錢或其他代替物或有價證券之訴訟，其標
    的金額或價額在新臺幣十萬元以下者，適用本章所定之小額
    程序。當事人為訴之變更、追加或提起反訴，除當事人合意
    繼續適用小額程序並經法院認為適當者外，僅得於第436條
    之8第1項之範圍內為之，民事訴訟法第436條之8第1項、第4
    36條之15分別定有明文。查原告起訴時原請求被告給付新臺
    幣（下同）54,613元等語（見本院司促卷第5頁），嗣民國1
    11年10月6日本院言詞辯論期日變更為253,840元，已逾越同
    法第436條之8第1項所定訴訟標的金額之範圍，且被告不同
    意繼續適用小額程序，有本院111年10月6日言詞辯論筆錄在
    卷可按（見本院卷第135頁），應認其變更後之新訴為不合
    法，不應准許。
貳、實體事項
一、原告主張：被告向伊承租門牌號碼臺北市○○區○○○路000巷00
    0號3樓房屋（下稱系爭房屋），租賃期間自108年9月15日起
    至110年9月14日止，每月租金新臺幣(下同)40,000元，詎被
    告於租期屆滿後仍持續占有系爭房屋，迄至110年12月2日才
    搬離，依租賃契約書第10條第1項第3款，請求按日計算相當
    於日租金貳倍之違約金及如附表所示費用等語，並聲明：㈠
    被告應給付54,613元及自起訴狀繕本送達翌日起至清償日止
    ，按年息百分之五計算之利息。㈡願供擔保，請准宣告假執
    行。
二、被告則以：伊已於110年11月29日搬離且原告請求違約金額
    過高等語置辯，並聲明：原告之訴駁回。
三、法院之判斷：
  ㈠按租賃定有期限者，其租賃關係，於期限屆滿時消滅，民法
    第450條第1項有明文。承租人於租賃關係終止後，應返還租
    賃物，同法第455條前段有明文。又約定之違約金額過高者
    ，法院得減至相當之數額，民法第252條定有明文。約定之
    違約金苟有過高情事，法院即得依此規定核減至相當之數額
    ，並無應待至債權人請求給付後始得核減之限制，此項核減
    ，法院得以職權為之，亦得由債務人訴請法院核減(最高法
    院79年臺上字第1612號判決意旨參照)。查系爭房屋租賃契
    約書（下稱系爭租約）第2條約定：租賃期限自108年9月15
    日至110年9月14日（見本院卷第24頁），而系爭租約於110
    年9月14日終止後兩造未簽立新約，被告復未就其繼續使用
    ，原告繼續收租此種不定期租約情形，舉證以實其說，被告
    即應遷讓返還系爭房屋，惟被告迄至110年11月29日遷讓系
    爭房屋，為原告到庭不爭執，有本院111年10月6日言詞辯論
    筆錄在卷可按（見本院卷第136頁），依系爭租約第10條第1
    項第3款：「承租人於租賃期滿或終止租約後不交還房屋或
    清空點交者，自期滿或終止之翌日起至遷讓完成之日止，應
    支付出租人按日計算相當於日租金貳倍之違約金。」原告自
    得請求違約金，惟審酌原告因被告未遷讓返還系爭房屋所受
    積極損害及所失利益，通常為租金之收入及租金轉投資之收
    益，衡以目前社會經濟處於存款低利率，與原告無法收回系
    爭房屋所受實際損失等情，認原告請求按日依租金2倍計算
    之違約金尚屬過高，應予酌減為以租金之1.2倍計算每月違
    約金為適當，逾此範圍則不應准許。是被告自110年9月15日
    起至110年11月29日止應賠償違約金計120,000元(計算式：4
    0,000元÷30天×1.2×75天＝119,999.9元，元以下四捨五入）
    。
  ㈡按無法律上之原因而受利益，致他人受損害者，應返還其利
    益，民法第179條前段定有明文。系爭租約書第7條約定：租
    賃期間使用房屋所生相關費用含管理費、水費、電費、瓦斯
    費、網路費等由承租人負擔（見本院卷第25至26頁）。查原
    告已代被告繳納承租期間應負擔如附表所示管理費7,707元
    、水費633元、電費647元、瓦斯費304元，有如附表所示繳
    費憑證在卷可按，復被告到庭不爭執（見本院卷第136頁）
    ，堪信為真。被告應負擔卻未給付，由原告代為清償，被告
    因而受有該等費用債務消滅之利益，而致原告受有金錢損失
    ，且無法律上之原因，原告請求被告返還代為繳納費用合計
    9,291元（7,707元＋633元＋647元＋304元＝9,291元），自屬有
    據。
  ㈢按押租金主要目的在於擔保承租人履行租賃債務，故租賃關
    係消滅後，承租人如有欠租或其他債務不履行時，其所交付
    之押租金，發生當然抵充之效力。而於抵充後，猶有餘額，
    始生返還押租金之問題（最高法院87年度臺上字第1631號判
    決要旨參照）。查系爭租約第4條第1項載明押金為8萬元（
    見本院卷第24頁），又被告已匯款8萬元給原告，據原告自
    承在卷（見本院卷第17頁），故原告請求金額129,291元（1
    20,000元＋9,291元），扣除押租金及被告匯款金額共計16萬
    元後，原告已無餘額可得請求。
四、綜上所述，原告依系爭租約法律關係，請求被告給付54,613
    元及自起訴狀繕本送達翌日起至清償日止，按週年利率5％計
    算之利息，為無理由，應予准許，其假執行之聲請則失所附
    麗，應併予駁回。
五、訴訟費用負擔之依據：民事訴訟法第78條。
中　　華　　民　　國　　111 　年　　11　　月　　11　　日
                  新店簡易庭法  官　鄧德倩 
以上正本係照原本作成。
對於本件判決如有不服，應於收受送達後20日內向本院提出上訴
書狀，上訴於本院合議庭，並按他造當事人之人數附具繕本。
當事人之上訴，非以判決違背法令為理由不得為之，上訴狀應記
載上訴理由，表明下列各款事項：
(一)原判決所違背之法令及其具體內容。
(二)依訴訟資料可認為原判決有違背法令之具體事實。
如委任律師提起上訴者，應一併繳納上訴審裁判費。
中　　華　　民　　國　　111 　年　　11　　月　　11　　日
                            書記官  張嘉崴 
　　　　　　　　　　　　　　 
附表：原告請求內容（見本院司促卷第8頁及本院卷第81頁，金
      額單位：新臺幣）
請求項目 請求金額     原告提出資料   卷證頁碼 管理費 7,707元 昇陽田田大廈管理委員會110年11月-12月管理費收費 司促卷第30頁 本院卷第89頁 電費 647元 臺灣電力公司繳費憑證 司促卷第34頁 本院卷第89頁 瓦斯費 304元 欣欣天然氣股份有限公司電子發票證明聯 司促卷第36頁 本院卷第89頁 水費 633元 臺北自來水事業處水費繳費憑證 司促卷第38頁 本院卷第89頁 違約金 205,322元（每月租金40,000元÷30天×2倍×自110年9月15日至110年12月2日共77天） 租賃契約書第10條第1項第3款：按日計算 相當於日租金貳倍之違約金。 司促卷第13、32頁 本院卷第26頁 小計 214,613元   減項    押租金 80,000元   被告之前匯款金額 80,000元   總計 54,613元